【裁判字號】    92,聲再,102
【裁判日期】    921031
【裁判案由】    聲請再審
【裁判全文】
臺灣高等法院高雄分院刑事裁定                    九十二年度聲再字第一二號
    再審聲請人  甲○○
    即受判決人
右聲請人因背信案件，對於本院九十一年度上易字第一二七九號中華民國九十二年七
月九日確定判決（臺灣屏東地方法院八十九年度訴字第五號、臺灣屏東地方法院檢察
署八十三年度偵字第二八六三號、第四八三九號、第六二三八號、第七三五九號、八
十四年度偵字第四三二五號、第五一九四號、八十五年度偵字第一八六二號、八十八
年度偵字第六二三二號），聲請再審，本院裁定如左：
      主  文
再審之聲請駁回。
      理  由
一、聲請意旨略稱：再審聲請人即受判決人甲○○以本院九十一年上易字第一二七九
    號確定之有罪判決，有就足生影響於判決之重要證據漏未審酌之情形，應依刑事
    訴訟法第四百二十一條之規定聲請再審，經歸納其聲請再審之理由，有如下三點
    ：
  (1)按坐落於屏東縣潮州段第三四六之三七、三九兩地面積狹小，利用度有限，且無
    發展空間，同段三五五之二、十七、十九完整，面積較大，四通八達，且隔鄰有
    國稅局屏東分局潮州分處之新建辦公大樓工程正在興建中，足證價格之高低非僅
    賴現場察看，應移請專業機構之鑑定與評比，是本件有採為判決基礎之重要證據
    漏為審酌。
  (2)聲請人甲○○斯時任職該農會信用部主任，而徵信人員陳西光（已故）乃一受過
    專業訓練之土地查估人員隸屬於農會總務股，其至現場查估所得資料及有關增值
    稅之計算與扣除，均有一定之計算公式，被告僅能就其書面初閱後，呈送上級長
    官即總幹事核准，故而其核貸權力均在總幹事，公訴人對聲請人與其他被告間有
    如何具體犯意之連絡及行為之分擔，均未論述。且承買人張卓文與出賣人葉大榮
    、陳國銘間之買賣契約，被告當時僅作書面初核並未見到，尤其被告祇係內勤工
    作人員，對於陳西光以相隔數百公尺以外之鄰地即潮州段三四六之三七、三九號
    兩筆土地作為估價依據，聲請人依當時職權之分工，無法亦無須作實地勘查。
  (3)證人郭秀芳之證言有瑕疵、對系爭土地估價方式，以公告現值作為準據，與市價
    行情差距頗鉅。蓋承辦員郭秀芳係向何代書詢價，如何詢價，四鄰土地所有人為
    何人等詳細資料均無。
  (4)高雄市第十信用合作社楠梓分社5.徵信資料調查表記載，系爭三筆土地時價
    三億五千四百七十八萬六千六百元，且以八十二年作為準據，更足以契合時空環
    境至明，原審何以不採？
二、按不得上訴於第三審法院之案件，除刑事訴訟法第四百二十條規定外，其經第二
    審確定之有罪判決，如就足生影響於判決之重要證據漏未審酌者，亦得為受判決
    人之利益，聲請再審，同法第四百二十一條定有明文。所謂漏未審酌，乃指其證
    據在前訴訟程序已發現並提出於法院，法院未予審酌而言，苟被捨棄之證據，已
    於理由內明其捨棄之理由者，即非漏未審酌。又所謂重要證據，必須該證據已
    足認定受判決人應受無罪、或免訴、或輕於原審所認定之罪名方可，如該證據縱
    經審酌，仍不足以推翻原審所認定罪刑者，即非足生影響於原判決之重要證據，
    自不得據以聲請再審。
三、經查：
（一）就再審聲請人認未移請專業機構鑑定評比部分：
      原確定判決已於判決理由(一)比較說明：坐落屏東縣潮州段第三五五之二、三五
      五之一七、三五五之一九號三筆土地（下簡稱系爭土地）及潮州鎮○○段三四
      六之三七、之三九號二筆土地之買賣契約，一為擔保品之土地本身之買賣，買
      賣移轉登記之後旋為辦理貸款，每坪買賣價格較其後鄰地同段三四六之三七、
      三九號二筆土地每坪價格為低；一為擔保品鄰地之買賣，買賣日期係在八十二
      年六月十三日，每坪買賣價格又較擔保品三五五之二、十七、十九號三筆土地
      每坪買賣價格為高；且敘明其勘驗前開土地現場現狀兩地之繁榮程度及價值情
      形，而認定以承買人張卓文與出賣人葉大榮、陳國銘間買賣契約之價格為估價
      之依據，始合乎佳冬鄉農會之利益。又於判決理由(七)敘明：宏大不動產鑑定顧
      問股問有限公司就上開三筆系爭土地鑑價結果可達二億四千多萬元（見八七宏
      估字第Ｋ７１１０４６號鑑定報告書），惟該項鑑價係於八十七年八月間所為
      ，據本件八十三年六月間借款時，已隔四年餘，時空環境已變遷；及高雄市第
      十信用合作社（後由泛亞銀行承受），於八十二年五月二十五日就上開三筆土
      地估價結果為三億五千四百七十八萬六千六百元，此項估價與佳冬農會本件貸
      款之估價同有不當，不能為被告有利之認定。是原確定判決確已審酌系爭土地
      與三四六之三七、三九兩地之現狀，及其他已經專業鑑定公司、銀行之鑑定結
      果，並敘明其認定之理由，是此部分自無聲請人所述之有重要證據漏未審酌之
      情形。
（二）就未見到張卓文與出賣人葉大榮、陳國銘之買賣契約書及共犯犯意聯絡之部分
      ：
    (1)本件貸款日期係於八十三年六月間，而屏東縣佳冬鄉農會辦理抵押貸款估價方
      式係於八十三年十月四日以後制定實施，在此辦法實施前係以農地公告現值提
      高百分之四百作為擔保品鑑估依據，而建地部份係以土地買賣契約書之地價（
      市價）七成扣除增值稅作為擔保品之鑑估依據，已據聲請人於調查局調查時陳
      述在卷（見八十八年度偵字第六二三二號卷第二二頁），另證人陳西光亦於調
      查局陳稱：「均是依據前任徵信人員傳授之徵信標準執行我的徵信工作，其作
      業流程如下：(三)向借款人或地主取得擔保品之買賣契約或鄰地買賣契約參考」
      （前開偵卷第八一頁），足見買賣契約書之提供為貸款鑑核之重要憑據。再經
      證人張卓文、蕭貴宗、楊日堂分別於原審審理時陳稱：「記得當時有提供買賣
      合約書」、「我們應該是拿我們買賣的價錢去貸款」、「我們不可能提出別人
      的土地的價格給農會」等語，而聲請人對此證人陳述表示：「沒有意見」等語
      ，另證人黃志明即坐落潮州段三四六之三七、三九號土地出賣人亦於原審證稱
      ：「（無提供土地買賣契約書給佳冬鄉農會或是相關人員？）沒有，因為我們
      都不認識他們」等語（見原審卷一第三二二、三二五、三二七頁、卷二第二五
      頁），足見系爭土地之貸款人確曾提供三五五之二、三五五之一七等三筆土地
      之買賣契約書。況聲請人亦於調查局調查時陳稱：「在我擔任信用部主任期間
      ，均確實要求徵信調查人員取得鄰地買賣契約書，作為鑑估擔保品的依據」（
      見八十八年度偵字第六二三二號卷第二四頁），是身為主管之聲請人對此重要
      貸款之審核依據豈有於初核時未見到，又未對徵信人員陳西光提出質疑之理？
    (2)原審確定判決就此已於判決理由（二）、（三）、（四）就再審聲請人及王俊
      偉供述之審核情形、徵信人員陳西光之職責、證人張卓文提供給佳冬農會本件
      貸款擔保品之於八十三年六月間其與陳國銘、葉大榮之買賣契約等予以論述，
      而認定再審聲請人對於系爭三筆土地每坪十三萬一千五百元之價格買賣，應知
      情。且論及依農會信用部業務管理辦法第十條第一項規定，農會信用部不得對
      非會員辦理貸款（見二八六三號偵卷第十頁），而楊日堂亦已於原審陳稱因其
      並非會員，所以不能用自己的名義貸款，蕭貴宗、張卓文等二人雖為會員，但
      已向該農會貸款一定額度，依規定不能再以自己名義貸款（見原審卷九十二年
      一月訊問筆錄），而認定被告蓄意放縱楊日堂等人以迂迴手法規避規定。再據
      以認定其與陳西光間有共犯關係，原審就此部分亦非漏未審酌。
（三）對於證人郭秀芳證詞部分：
      原確定判決已於判決理由（六）敘明系爭三筆土地拍賣前於八十五年九月間，
      送屏東縣政府地政科鑑價為六千七百二十八萬七千元，有屏東縣政府八十五年
      九月二十六日函，且亦傳訊承辦該鑑價之屏東縣潮州地政事務所人員即證人郭
      秀芳於原審證述鑑價之經過，再審聲請人亦於原審表示對於證人郭秀芳所言及
      前開函文沒有意見（見原審卷二第三二七、二五四、二五八頁），復未就其於
      再審理由所敘明之事項詢之證人郭秀芳或表示其他意見。是就此部分自無重要
      證據漏未審酌之情。
（四）至於宏大不動產鑑定顧問股問有限公司之鑑價結果及高雄市第十信用合作社（
      後由泛亞銀行承受），於八十二年五月二十五日就上開三筆土地之估價結果，
      原審已於判決理由（七）敘明不採之理由，故聲請人所舉此點理由亦非顯然足
      以動搖原確定判決。
（五）綜上所述，聲請人上開再審聲請理由不足以影響原確定判決，聲請人所為再審
      聲請自非屬「足生影響於判決之重要證據漏未審酌」之再審理由，本件聲請人
      聲請再審為無理由，應予駁回。
四、據上論結，應依刑事訴訟法第四百三十四條第一項，裁定如主文。
中      華      民      國      九十二    年    十      月    三十一    日
                              臺灣高等法院高雄分院刑事第二庭
                                  審判長法官  林正雄
                                        法官  黃壽燕
                                        法官  黃蕙芳
右正本證明與原本無異。
不得抗告。
                                  法院書記官  郭蘭蕙
中    華    民    國      九十二      年      十      月      三十一    日


司法院資訊處製作；財團法人民間司法改革基金會備份。
